【裁判字號】    95,交抗,661
【裁判日期】    951019
【裁判案由】    聲明異議
【裁判全文】
臺灣高等法院臺中分院刑事裁定         95年度交抗字第661號
抗  告  人
即受處分人  甲○○
上列抗告人因聲明異議案件，不服臺灣臺中地方法院中華民國95
年8月24日所為裁定（95年度交聲字第212號）提起抗告，本院裁
定如下:
    主  文
抗告駁回。
    理  由
一、受處分人甲○○聲明異議及抗告意旨略以：抗告人即受處分
    人（以下簡稱抗告人）於案發當時係獨自於臺中縣大里市○
    ○路545號薑母鴨店飲酒，酒後由於所騎乘之車牌號碼ＯＢ
    Ｉ－０９３號重型機車故障，一直無法發動，因而以手推機
    車方式打算將機車沿路推回住處，孰料行經案發地點時，由
    於該機車電力不足光線不夠，又無路燈之情形下，因而失足
    跌落產業道路旁之田地內，經路人報警叫救護車緊急送往大
    里市仁愛醫院救治，因此受處分人絕無飲酒後騎乘機車之行
    為。至現場所遺留之刮地痕亦非抗告人機車所遺留，且受處
    分人之機車更無衝入旱田之情形，否則抗告人絕非僅顏面受
    傷而已，原處分機關並未親見抗告人酒後騎乘機車，亦無其
    他具體事證足認抗告人確有飲酒後駕駛機車之事實，況當時
    機車既係處於停止狀態，自難僅憑現場遺留之刮地痕及機車
    衝入旱田之現場、機車鑰匙停在打開電源處等照片，即遽認
    抗告人有何違反道路交通管理處罰條例第35條第2項之事實
    ，何況，原審未審酌抗告人事後至現場所拍之照片，道路上
    並無刮地痕，且假設抗告人騎乘機車摔落田埂，依照慣性原
    理，機車應倒向右側，而非倒向左側。此外，抗告人於原審
    聲明異議狀業已聲請勘驗抗告人所有上開機車（目前扣留於
    台中縣霧峰鄉屯區保管場），是否仍可發動，原審疏未勘驗
    詳查，逕認抗告人於駕駛執照被吊扣期間，飲用酒類且酒精
    濃度已逾不能駕車之規定標準後，騎乘機車之違規行為，自
    有未盡調查能事之違法云云。
二、原處分機關略以：抗告人甲○○前因飲酒駕車，而遭吊扣駕
    駛執照，期間自民國94年6月15日至95年6月14日。詎其於酒
    駕吊扣期間之94年12月21日23時29分許，猶騎乘車牌號碼Ｏ
    ＢＩ－０９３號重型機車，沿臺中縣大里市○○路○○道路
    （益群高幹３３－５號處）往美群路由北往南方向行駛，嗣
    因失控衝出路外，受傷送醫，經財團法人仁愛綜合醫院（下
    稱仁愛醫院）以生化檢驗測試酒精濃度，抽血值每公升299.
    08毫克，換算呼氣式酒精濃度為每公升1.49毫克，顯已超過
    標準值，為臺中縣警察局霧峰分局警員掣單舉發，抗告人依
    限提出申訴後，經該站向原舉發機關查證違規屬實，遂依違
    反95年7月1日修正施行前（下稱修正前）之交通管理處罰條
    例第35條第2項規定，於95年3月2日以裁監稽違字第裁６１
    －ＨＣ0000000號裁決書，裁處罰鍰新臺幣（下同）
    60,000元，吊銷駕駛執照，三年內禁考，逾期不繳納罰鍰及
    繳送駕駛執照，依裁決書處罰主文裁處，於法並無不合等語
    。
三、按汽車駕駛人，駕駛汽車經測試檢定有左列情形之一者，處
    新臺幣15,000元以上60,000元以下罰鍰，並當場移置保管其
    車輛及吊扣其駕駛執照一年；因而肇事致人受傷者，並吊扣
    其駕駛執照二年；致人重傷或死亡者，吊銷其駕駛執照，並
    不得再考領：(一)酒精濃度超過規定標準。(二)吸食毒品、迷幻
    藥、麻醉藥品及其相類似之管制藥品。汽車駕駛人經依前項
    規定吊扣駕駛執照，並於吊扣期間再有前項情形者，處新臺
    幣60,000元罰鍰，並當場移置保管其車輛及吊銷其駕駛執照
    ；如肇事致人重傷或死亡者，吊銷其駕駛執照，並不得再考
    領。修正前道路交通管理處罰條例第35條第1項、第2項分別
    定有明文。又按汽車駕駛人，飲用酒類或其他類似物後其吐
    氣所含酒精濃度超過每公升0.25毫克或血液中酒精濃度超過
    百分之0.05以上者，不得駕車，道路交通安全規則第114條
    第2款亦定有明文。
四、本院經查：
(一)、抗告人於94年間因違反道路交通管理處罰條例第35條第1項
    第1款之事由，而經交通部公路總局臺中區監理所臺中市監
    理站於94年6月15日以裁監稽字第000000－000000－0000號
    裁處吊扣駕駛執照一年，期間自94年6月15日起至95年6月14
    日起之事實，為抗告人所是認，並有交通部公路總局臺中區
    監理所臺中市監理站駕駛執照吊扣執行單、違規查詢報表附
    卷可稽。可知抗告人於94年12月21日為警舉發時，尚在前開
    駕駛執照吊扣期間。
(二)、又，抗告人於94年12月21日23時許，在臺中縣大里市○○路
    545之3號薑母鴨店內飲酒後，於當日23時29分許，經人發現
    摔倒在地，機車倒入路旁旱田中，路人報警後，由證人即臺
    中縣警察局霧峰交通分隊員警葉高賓到場處理，並將抗告人
    送往大里市仁愛醫院就醫，經抽血檢驗，發現抗告人血液中
    酒精濃度高達299.08ｍｇ／ｄｌ，換算呼氣式酒精濃度為每
    公升1.49毫克，抗告人因而受有頭部外傷合併臉部撕裂傷（
    ５×３×２ｃｍ）、（４×４×２ｃｍ）、左側膝蓋及足踝
    擦傷等情，為抗告人所不爭執，復經證人葉高賓於原審到庭
    結證綦詳，並有臺中縣警察局舉發違反道路交通管理事件通
    知單、現場照片、臺中縣消防局緊急救護紀錄表、診斷證明
    書各1紙附卷可稽，足見抗告人在當日飲用酒類後，其酒精
    濃度確已超過得駕駛車輛之規定標準至明。
(三)、抗告人雖以前詞辯稱：當時伊只是牽機車，並未騎乘云云，
    但查：
１、證人葉高賓到庭結證稱：「在現場有發現一條刮地痕，如照
    片三，車子跌落旱田，地有高低，我們把現場位置測繪、拍
    照，之後把機車移到馬路上來，如照片八，如果是依受處分
    人所言是用牽的，配合當地地形，地上不可能有刮地痕，機
    車的後輪依照力學原理也不可能甩到後面，請參酌照片五。
    ……機車鑰匙是由我親自關掉……當天機車鑰匙是插在鑰匙
    孔，並呈電源打開狀態。當時應該是機車衝入旁邊的旱田，
    因為旱田有高低，機車被比較高的田埂擋住，所以車尾才會
    依照力學的原理衝到後面去。」「就力學原理，現場不可能
    有刮地，機車不可能車尾衝到後面，牽的話一定是掉到田埂
    旁邊而已」等語（見原審卷第30頁），所陳核與卷附照片所
    顯示之現場地理狀況、機車刮地痕跡、機車摔落位置及方向
    、機車毀損情形等，均相符合，所為推論亦合於經驗法則及
    論理法則。至抗告人雖辯稱：伊於事後至現場拍攝之照片，
    並無刮地痕等語。然查，抗告人聲明異議之初主張：「現場
    所遺留之刮地痕亦非異議人之機車所遺留」等詞（見原審卷
    第3頁附聲明異議狀第10行），其於本院翻異前詞，改稱現
    場無刮地痕等語，本難遽信。何況，承辦警員第一時間赴現
    場之採證照片，現場未經其他人為或自然磨損破壞之前，應
    較能真實呈現事發當時情形，是以，縱有事後再至現場拍攝
    之照片（抗告人所呈照片顯示其臉部傷痕已痊癒，可見拍照
    之時距離案發時間已久），亦無以推翻警員在第一時間拍攝
    照片所呈現現場之刮地痕。此外，事發當天，機車鑰匙是由
    警員葉高賓關掉，當天機車鑰匙是插在鑰匙孔，並呈電源打
    開狀態等情，並經警員葉高賓於原審證述如前，抗告人如果
    只為將不能發動之機車牽回住處，衡情當無將鑰匙插入鑰匙
    孔並打開電源之必要。原審審酌上開證據，認事發之前上開
    機車係在發動騎乘狀態，事證已臻明確，原審因此未再勘驗
    上開機車能否發動，而未為無益之調查，尚難認為違法。
２、又，抗告人經送醫後，發現受有頭部外傷合併臉部撕裂傷（
    ５×３×２ｃｍ）、（４×４×２ｃｍ）、左側膝蓋及足踝
    擦傷等傷勢，在事故現場並留有斑斑血跡等情，亦有現場照
    片及診斷證明書存卷可查，可知抗告人所受傷勢非輕。倘若
    抗告人原本僅係牽機車行走，不慎失足，以致人車一同跌落
    產業道路旁之旱地，則在無任何動力之情形下，衡情，抗告
    人受傷情形理應不會如此嚴重。另觀諸機車倒落位置，並非
    緊鄰路邊，且機車車頭朝向道路，與道路呈垂直角度，係倒
    向左側等情，有卷附照片足資佐憑。但依常理，單純牽行機
    車不慎跌落路旁時，由於機車之重量及行進速度緩慢等因素
    ，機車倒落之位置通常會靠近道路，且以倒向機車右側，較
    為順勢，核與抗告人為警舉發當日之情狀，又不相符。是以
    抗告人辯稱：當日只是牽機車行走，並未騎乘，及騎乘機車
    摔落田埂，機車應倒向右側云云，均難採信。
３、另在臺中縣大里市○○路545之3號薑母鴨店之老闆林桂森到
    庭僅結證稱：不認識抗告人，對於抗告人於事故發生當日係
    牽機車離開，也沒有印象等語（見原審卷第56頁），顯然亦
    無法證明抗告人當日僅係牽機車行走，確無騎乘之事實。
４、證人葉高賓前開證詞既與卷證資料相符，且合於經驗法則與
    論理法則，反之，抗告人之辯詞，則無任何證據可資佐實，
    應認證人葉高賓之證言，係符實情，堪予採信。
(四)、原審本於上開理由，認抗告人確有於駕駛執照被吊扣期間之
    94年12月21日23時許，於飲用酒類，且酒精濃度已逾不能駕
    車之規定標準後，猶騎乘車牌號碼ＯＢＩ－０９３號重型機
    車之違規行為，應堪認定。原處分機關就抗告人上開違規情
    狀，依修正前道路交通管理處罰條例第35條第2項規定，裁
    處罰鍰60,000元，吊銷機車駕駛執照，三年內禁考，逾期則
    依裁決書處罰主文規定處罰，並無不當，遂駁回其異議，經
    核尚無不合。抗告人徒以陳詞指摘原裁定不當，核為無理由
    ，其抗告自應予駁回。
五、據上論斷，應依道路交通案件處理辦法第26條，刑事訴訟法
    第412條，裁定如主文。
中    華    民    國    95    年    10    月    19    日
               刑事第八庭  審判長法  官  羅  得  村
                                 法  官  張  靜  琪
                                 法  官  陳  宏  卿
上列正本證明與原本無異。
不得再抗告。
                                 書記官  柯  孟  伶
中    華    民    國    95    年    10    月    20    日
                                                      Ｆ


司法院資訊處製作；財團法人民間司法改革基金會備份。
